台灣基隆地方法院刑事判決　　　　　　　　　　　　　　九十三年度訴字第五八號
　　公　訴　人　台灣基隆地方法院檢察署檢察官
　　被　　　告　乙○○　男　二.
　　　　　　　　　　　　國民
　　選任辯護人　黃雅羚律師
　　　　　　　　黃丁風律師
右列被告因違反槍砲彈藥刀械管制條例案件，經檢察官提起公訴（九十二年度偵字第
三五三四號），本院合議庭裁定由受命法官進行簡式審判程序並判決如左：
    主      文
乙○○未經許可，持有改造手槍，處有期徒刑壹年陸月，併科罰金新台幣拾伍萬元；
罰金如易服勞役，以新台幣玖佰元即銀元參佰元折算壹日；緩刑肆年。
扣案改造手槍壹枝沒收。
    事      實
一、犯罪事實
    乙○○（涉嫌重利案件，檢察官另案聲請本院以簡易判決處刑中）於民國八十八
    年間（起訴書誤為九十年一月下旬某日），受其鄰居甲○○（已經死亡）之託，
    保管甲○○所有仿ＦＮ廠一九一０型半自動手槍製造之玩具手槍，業已換裝金屬
    槍管而具有殺傷力之改造手槍一枝（槍枝管制編號0000000000號），
    竟未經許可而收受持有之，並將之藏置於其基隆市仁愛區○○○路一０四巷八八
    之二號一樓之住處電源箱內。八十九年八月二十二日甲○○死亡後，乙○○即為
    自己而繼續持有該改造手槍。九十二年十月二十二日下午六時許，在上址而為警
    查獲並扣得上開手槍一枝，經送鑑定結果，認為具有殺傷力。
二、移送機關
    案經基隆市警察局第三分局報請台灣基隆地方法院檢察署檢察官偵查起訴。
    理      由
壹、事實認定
    右揭事實，業據被告乙○○於本院審判中供承不諱，核與搜索時在場證人曾伯森
    、簡美華二人所述情節相符，並有該改造手槍一枝扣案可稽；而該改造手槍一支
    ，經送請內政部刑事警察局鑑定結果，認由仿ＦＮ廠一九一０半自動手槍型製造
    之玩具手槍換裝土造金屬槍管而成之改造手槍，其機械性能良好，可擊發適用之
    子彈，認具殺傷力等情，有該局九十二年十月三十一日刑鑑字第０九二０二０六
    一０五號函說明在卷足憑（偵查卷第八十七頁以下）；被告雖於警詢及偵查中辯
    稱：其不知受寄之手槍係改造手槍，以為是玩具手槍云云，惟查：若係玩具手槍
    ，甲○○何必交其收受之，其又何必將之寄藏於電源箱內？足見被告此部分所辯
    係卸責之詞，不足以採信。至於辯護人以鑑定機關未以實射方式為鑑定，有無可
    供上開手槍射擊之子彈不明云云，認為鑑定不實一節，本院認為鑑定機關有其專
    業性，鑑定方式本不以實彈射擊為必要，有無殺傷力之判斷與有無可供上開手槍
    射擊之子彈並無關連，不能徒以鑑定機關並未進行實彈射擊，遽而推定其鑑定不
    實。綜上，足見被告之自白與事實相符，可以採信，其犯行洵堪認定。
貳、法律適用
一、所犯罪名
    核被告所為，係犯（九十年十一月十四日修正公布之）槍砲彈藥刀械管制條例第
    十一條第四項之未經許可持有其他槍枝罪。蓋槍砲彈藥刀械管制條例第四條所稱
    之槍砲、彈藥，依同條例第五條之規定，非經中央主管機關許可，不得製造、販
    賣、運輸、轉讓、出租、出借、持有、寄藏或陳列。
二、繼續犯
    被告持有槍枝之行為在繼續中，為繼續犯。其先前之寄藏行為本質為持有行為，
    當其在甲○○死亡後為自己而開始持有，其前後之持有行為在繼續中，仍為繼續
    犯，在行為評價上，無須再論其寄藏之罪，不生裁判上一罪之問題。再者，其繼
    續行為在九十一年十一月十四日修正槍砲彈藥刀械管制條例之後，自應適用新法
    ，亦不生新舊法比較適用之問題，併予指明。
參、違憲審查
一、法益原則
    按刑事立法上之「法益原則」要求任何行為要加以犯罪化，必因其法益受到侵害
    或危險。蓋刑事立法之核心，在於其所保護之法益。刑法之任務，在於法益之保
    護。無法益保護，無刑法可言；亦即無法益受到侵害或危險，則無施以刑罰之必
    要。行為如未造成「法益侵害」或「法益危險」，則無將之犯罪化之必要。在法
    益侵害，為「實害犯」；在法益危險，為「危險犯」。再者，法益本身依其價值
    評價之強度，而呈現法益位階。生命、身體、自由、名譽、財產五者，按其順序
    ，而高低位階化。生命法益最高，其次身體法益，其次自由法益，其次名譽法益
    ，而財產法益最低。此五種傳統法益，稱之為「個人法益」。在個人法益以外之
    法益，即「超個人法益」或「一般法益」、「團體法益」、「整體法益」，亦必
    須其與個人法益具有關連性者，始得為刑法所保護之一般法益。所謂危險犯，亦
    即行為人之行為造成法益危險，尚未至法益侵害，亦立法予以犯罪化。以最高位
    階之生命法益言之，刑法之有預備殺人罪、預備放火罪、預備強盜罪、預備擄人
    勒贖罪，均因其行為已造成生命法益之危險；否則，各該罪即無設預備犯之必要
    。如係單純身體、自由、名譽、財產之法益危險行為，則未曾設預備犯而加以犯
    罪化。蓋法益之功能，在刑法上有二：一為決定刑罰必要性；二為使得處刑合理
    性。前者，有法益保護之必要性，始得加以犯罪化；後者，其法定刑之刑罰種類
    及其刑度輕重，必須與其所保護之法益具有相當性。有「入刑化」之必要時，始
    得賦予該刑種；具有相當性時，始得為該級刑度之訂定。申言之，必須與其法益
    位階為合理而相當之規範，以免產生不合理之法定刑。依前者，可以導出一基本
    刑事立法原則，即「無法益損害，即無刑罰」原則。否則，立法者任意行使其刑
    罰權之結果，勢必使得刑事法充斥無法益之犯罪。如此，隨意加以犯罪化，輕易
    動用刑罰，實與刑罰「最後手段原則」有違。依後者，其刑罰之賦予始合乎「罪
    責原則」，使其罪責與刑罰得以相適應而具有相當性，亦即立法上之「罪刑相當
    原則」。
二、持有改造手槍罪
    觀之刑法第一百八十六條，未受允許，而製造、販賣、運輸或持有炸藥、棉花藥
    、雷汞或其他相類之爆裂物或軍用槍砲、子彈而無正當理由者，處二年以下有期
    徒刑、拘役或五百元以下罰金；刑法第一百八十七條，則對意圖供自己或他人犯
    罪之用，而製造、販賣、運輸或持有炸藥、棉花藥、雷汞或其他相類之爆裂物或
    軍用槍砲、子彈者，處五年以下有期徒刑。該二法條所規範之行為，均對個人之
    生命法益造成危險，傳統法益論者認為該二法條所規範之行為已侵害社會法益；
    惟新法益論者認為社會法益抽象而難以理解，故依一般法益之觀點加以審查，以
    察其與個人法益有關連性，進而認為該二法條所規範之行為，係對個人之「生命
    法益」造成危險，為生命法益之危險犯。因其危險程度甚高，隨時可以取人生命
    ，屬於明顯而立即之危險，故其單獨立法為槍砲彈藥刀械管制條例，依上述法理
    觀之，尚有必要。槍砲彈藥刀械管制條例第十一條第四項未經許可持有改造手槍
    罪，係一年以上七年以下有期徒刑之罪，僅在剝奪行為人一定期間之自由，尚在
    立法裁量權之範圍內，本院自應予以尊重。
肆、刑罰裁量
一、刑罰理論
    按刑事司法上之「罪刑相當原則」要求法官在量刑時，應依法益之位階，重所當
    重，輕所當輕，必使罪得其刑而刑當其罪；不得重罪而輕判，或輕罪而重判；期
    使責任與刑罰得以相適應，而具有相當性。地藏十輪經第三卷有云：「若犯重罪
    ，應重治罰；若犯中罪，應中治罰；若犯輕罪，應輕治罰；令其慚愧，懺悔所犯
    。」其此之謂也！蓋如前所述，先就刑罰之報應理論言之，刑罰係以其具有痛苦
    性之本質，來均衡具有不法本質之犯罪，藉以衡平行為人之罪責，使行為人得因
    責任抵償而贖罪，而社會正義得以實現義，是故強調「刑罰之輕重應與罪責之輕
    重成比例」。其報應之內容即為自由之剝奪，亦即有期徒刑之相加，而監獄即為
    執行報應之場所。再就特別預防理論言之，受刑人之犯罪係社會化過程之障礙，
    應使其在監執行，以接受再教育而求其再社會化。復就一般預防理論觀之，以對
    受刑人之施以刑罰，作為威嚇他人之手段，不過刑罰之附帶作用，並非其主要目
    的。
二、主刑裁量
    為此，本院：１、審酌被告之品行、生活狀況、智識程度、犯罪之動機、目的、
    犯罪所生之危害、犯後之態度等一切情狀之後，２、再斟酌拘役並無教化功能，
    乃不具實益之刑罰種類，立法上以廢除為宜，以資符合自由刑單一化之要求；六
    月以下之短期自由刑，既難有教化作用，又易使受刑人感染惡習，除非被告有受
    其執行之特殊必要，否則尚無宣告之必要；如其宣告，應以緩刑或易科罰金而調
    和之等情，３、再考慮被告是否應施予刑罰並使之入監獄執行，應依刑罰理論及
    刑事政策而加以考量，斟酌重點在於被告有無執行剝奪其自由，並施以監獄之教
    化，以使其再社會化之必要性，４、並特別衡量本罪乃危險犯，已如前述，被告
    又無不良素行，本院因而認為從輕量處有期徒刑一年六月，已足以使其罪刑相當
    ，爰宣告之而認為量處如主文所示之自由刑，已足以使其罪刑相當，爰宣告之，
    以示儆懲。其次，槍砲彈藥刀械管制條例修正後，立法強制併科罰金，本院認為
    宣告如主文第一項所示之金額為相當，並同時諭知易服勞役之折算標準，以示儆
    懲，並期被告之自新。
三、緩刑宣告
    其次，被告未曾受有期徒刑以上刑之宣告，有台灣高等法院被告全國前案紀錄表
    在卷可考，與刑法第七十四條第一款之規定相符，其持有改造手槍未曾用以犯罪
    ，而在犯後並已坦承犯行，表示悔悟，經此偵查、審判程序及刑之宣告，應知警
    惕，當無再犯之虞，本院因而認其所受前述宣告刑以暫不執行為適當，爰併予宣
    告緩刑四年，以啟自新。
四、義務沒收
    扣案如主文第二項所示之改造手槍一枝，為違禁物，應予宣告沒收。
五、附帶說明
    至於被告所犯前開槍砲彈藥刀械管制條例第十一條第四項之罪名，依同條例第十
    九條第一項規定，原應於刑之執行完畢或赦免後，令入勞動場所強制工作參年，
    惟該條例第十九條第一項之規定，不問對行為人有無預防矯治其社會危險性之必
    要，一律宣付強制工作三年，限制其中不具社會危險性之受處分人之身體、自由
    部分，其所採措施與所欲達成預防矯治之目的及所需之程度，不合憲法第二十三
    條所定之比例原則。犯前開條例第十九條所定之罪，不問對行為人有無預防矯治
    其社會危險性之必要，一律宣付強制工作三年之部分，與大法官釋字第四七一號
    解釋意旨不符，應自該解釋公布之日起不予適用，業經司法院大法官第四七一號
    解釋在案。依大法官解釋之意旨，認為該條強制工作之適用與否，乃法院之裁量
    權，不受立法強制適用之限制。然則，該第十九條之規定，已於九十年十一月十
    四日，經立法院刪除，自不生宣告強制工作之問題，併此說明之。
伍、據上論斷
    應依刑事訴訟法第二百九十九條第一項前段、第二百七十三條之一、槍砲彈藥刀
    械管制條例第十一條第四項、刑法第十一條前段、第七十四條第一款、第四十二
    條第二項、第三十八條第一項第一款、現行法規所定貨幣單位折算新台幣條例第
    二條、罰金罰鍰提高標準條例第二條而判決如主文。
本案經檢察官張長樹到庭執行職務。
中      華      民      國    九十三    年      六      月      四      日
                                    台灣基隆地方法院刑事第四庭
                                        法  官  陳  志  祥
右正本證明與原本無異。
如不服本判決，應於收受送達後十日內，向本院提出上訴狀，敘述上訴之理由，上訴
於台灣高等法院，並應按他造當事人之人數附具繕本。
中      華      民      國    九十三    年      六      月      八      日
                                        書記官  陸  清  敏
附錄：
槍砲彈藥刀械管制條例第十一條第四項：
未經許可，持有、寄藏或意圖販賣而陳列第一項所列槍砲者，處一年以上七年以下有
期徒刑，併科新台幣七百萬元以下罰金。
